【裁判字號】    93,訴,3140
【裁判日期】    950425
【裁判案由】    地價稅
【裁判全文】
臺北高等行政法院判決
                                     93年度訴字第03140號
                              .
原      告  范開蘭公祭祀公業
代  表  人  甲○○
被      告  桃園縣政府稅捐稽徵處
代  表  人  乙○○（處長）
訴訟代理人  己○○
            戊○○
輔助參加人  桃園縣中壢市公所
代  表  人  丙○○
訴訟代理人  丁○○
上列當事人間因地價稅事件，原告不服桃園縣政府中華民國93年
7月28日府法訴字第0930115195號及府法訴字第0930160058號訴
願決定，提起行政訴訟。本院判決如下：
    主  文
原告之訴駁回。
訴訟費用由原告負擔。
    事  實
一、事實概要：原告係坐落桃園縣中壢市○○○段三座屋小段45
    9 地號等13筆土地之所有人，經被告以該地上之公共設施已
    完竣，遂依土地稅法第14條規定，核課民國90、91地價稅分
    別計新臺幣（以下同）2,843,873 元及92年度地價稅2,835,
    732 元，原告不服，以公共設施未完竣為由申請復查，被告
    經再行審核後，復查決定重行核定90年度、91年度稅額2,83
    6,287 元；92年度維持原核定，原告仍不服，提起訴願，經
    訴願決定駁回，原告猶未甘服，遂向本院提起行政訴訟。
二、兩造聲明：
  (一)原告聲明：
    1.原處分及訴願決定均撤銷。
    2.訴訟費用由被告負擔。
  (二)被告聲明：
    1.駁回原告之訴。
    2.訴訟費用由原告負擔。
三、兩造之主張：
甲、原告主張：
  (一)原告所有坐落桃園縣中壢市○○○段三座屋小段459 、459-
    2 、461 、468 、468-2 、460 、462 、467 、467-2 、
    468-3 、468-4 、46 8-6、468-7 、468-12、468-44等15筆
    地號土地，原屬農地，於60年9 月3 日擴大修正都市計畫，
    將上述地區土地依計畫重新編訂住宅、道路各種用途並公告
    ，因未立即開發，依據土地稅法第22條規定仍課徵田賦，嗣
    後政府逐年編預算並開闢高速公路與周邊志廣路、正光街、
    正光二街等路及有關水電、排水等公共設施，將上述地號土
    地全部改課地價稅，由於上述地區公共設施不是同時完成，
    而且尚有因法律限制使用問題，經原告提出異議，被告先對
    高速公路兩旁限建地區及編為公設地區免課地價稅，但仍有
    些土地道路尚未開關完成，亦有些土地道路雖開闢完成，但
    時間認定錯誤，經原告提出及中壢市公所確認（92年3 月17
    日中市工字第092002130 2 號函─以下簡稱市公所公文）完
    成時間，被告拖一年多才更正，仍未依市公所公文正本查證
    5 族三街與志廣路即正光二街後段道路（以下簡稱未闕道路
    ），合先敘明。
  (二)依據都市計畫圖，上述15筆地號土地，已開闢完成道路及公
    共設施，只剩「未闢道路」這一段（都市計畫圖紅色部份）
    ，至為明確，現場仍菜園耕種，依據土地稅法第14、19及22
    條規定公共設施尚未完成前，仍作農業使用者應課徵田賦。
  (三)本案主要爭論問題在上述468-2 地號旁「未闢道路」被告一
    再引用地政單位資料，而地政單位是依據都市計畫分區○○
    ○○道路與住宅面積，又道路開闢及其他公設完成應屬工務
    建設單位認定，因此才有正光街完成時間認定問題發生，況
    且「未闢道路」事實亦未完成，同一筆地號土地，在分區○
    ○○○○道路與住宅，地政單位計算各別面積與實際開發完
    成並不衝突，這是二個層面問題，程序沒弄清楚課徵自然不
    正確。因此市公所公文以正本函請被告查證並無不妥，被告
    偏差認定反過來想，完竣時間、範圍、地政單位根據何資料
    計算？
  (四)其次上述468-2地號旁「未闢道路」未何未開闢？是都市計
    畫修改抑或政府預算考量問題？被告均應在查清楚前，不應
    草率處分，再說地政單位提供資料時間，均在市公所公文日
    期（92年3月17日）之前，程序上也應重新認定。
  (五)經原告向桃園縣政府及中壢市公所函查結果，系爭468-2地
    號確實屬於「公共設施未完竣」之土地，而468-1地號則屬
    「都市○○道路用地」但尚未開發。原告認為所謂「公共設
    施完竣」，應指「全部完竣」，如有一部分完竣，則仍應屬
    於「公共設施未完竣」。
  (六)綜合上述，「未闢道路」影響兩旁土地規劃使用，懇請依原
    告聲明判決，以維租稅公平合理。
乙、被告主張：
  (一)本案被告原製發90年、91年、92年地價稅繳款書所載課稅標
    的均為中壢市○○○段三座屋小段459 地號等15筆土地，其
    中同段之468-12、468-14地號等土地，依桃園縣政府88年1
    月15日桃縣工都（丁）字第28號函所載係屬道路用地，被告
    已依土地稅減免規則第9 條規定免徵地價稅在案，先予敘明
    。查原告所有坐落中壢市○○○段三座屋小段459 、459-2
    、460 、461 、462 、467 、467-2 、468 、468-2 、468-
    3 、468-4 、468-6 、468-7 地號等13筆土地，面積計12,
    552 平方公尺，原為課徵田賦之土地，依桃園縣中壢地政事
    務所87年3 月10日中地三字第1580號函送公共設施完竣地區
    之土地清冊、桃園縣政府88年1 月15日桃縣工都（丁）字第
    28號及88年5 月21日88府工都字第105390號函所載，其公共
    設施業已完竣，被告遂依土地稅法第14條規定核課其90年、
    91年期地價稅各為2,843,873 元，及92年地價稅2,835,732
    元，原無不合。
  (二)次查「…公共設施完竣地區範圍之勘定，…在縣（市）政府
    為建設局或工務局或農業局（科）。」為行為時平均地權條
    例施行細則第2 條第1 項第4 款所定，復依桃園縣政府91年
    5 月24日府工土字第0910110339號公告委任鄉（鎮、市）公
    所辦理公共設施完竣地區勘定，故被告係依地政機關核定之
    公共設施完竣清冊據以核課地價稅，並非為核定土地是否屬
    公共設施完竣範圍之權責機關，原告若不服系爭土地公共設
    施完竣之認定，自應向權責機關申請處理，方為正辦；故本
    案系爭十三筆地號土地依桃園縣中壢市公所92年3 月17日中
    市工字第0920021302號函說明三所載：「本案申請中壢市○
    ○○段三座屋小段459 、459-2 、460 、461 、462 、467
    、467-2 、468 、468-2 、468-3 、468-4 、468-6 、468-
    7 、46 8-12 、468-14地號等15筆土地公共設施完竣情形乙
    節，上開屬公共設施完竣之土地，經查本所資料同意依申請
    人所請應自89年7 月起列…」屬公共設施完竣之土地，依財
    政部81年11月25日台財稅第810870664 號函釋應自完竣之次
    年期即90年改課地價稅。
  (三)至同段461 、468 、468-2 地號土地依桃園縣政府91年12月
    13日（91）桃縣城都字第30572 號土地使用分區證明書所載
    係屬「住宅區○道路用地」，復依桃園縣中壢地政事務所92
    年9 月30日中地測字第0920007100號函檢送之逕為分割面積
    計算表所載，461 、468 、468-2 地號土地屬道路用地面積
    分別為三平方公尺、14平方公尺、15平方公尺，上揭三筆地
    號土地屬道路用地面積部分已於92年9 月30日逕為分割登記
    ，地號為461-2 、468-18、468-19、468-20，除468-20 地
    號土地面積6 平方公尺屬公共設施未完竣範圍之土地，被告
    原已課徵田賦在案外，其餘土地89年間雖屬公共設施完竣之
    範圍，惟屬道路用地部分，既為公共設施保留地，依土地稅
    法第19條規定應改按千分之6 稅率計徵地價稅，至其使用情
    形是否符合土地稅減免規則第11條規定保留期間未作任何使
    用並與使用中之土地隔離之情事，因原告並未於土地稅減免
    規則第24條所規定期限內，依土地稅減免規則第22條前段規
    定，檢具有關減免證明文件，提出免徵地價稅之申請，故本
    案系爭461 地號等三筆土地屬道路用地面積計26平方公尺仍
    應按千分之6 稅率計徵地價稅，被告遂將原核定90年、91年
    地價稅分別為2,843,873 元，予以撤銷，重行核定地價稅分
    別為2,836,287 元，洵無違誤。次查依桃園縣中壢地政事務
    所88年4 月14日88中地三字第3505號函及88年12月23日88中
    地三字第5401號函所示，系爭三座屋段三座屋小段468 、46
    8 之2 、468 之7 地號等三筆土地之部分公共設施完竣面積
    分別為1,544 ，2,445 ，及1,011 平方公尺，復依財政部80
    年7 月16日台財稅第800706491 號函釋規定：「土地部分位
    於都市計畫公共設施完竣區，部分位於公共設施尚未完竣區
    內，准按公共設施完竣之比例，分別課徵地價稅與田賦。」
    ，是系爭三筆地號土地被告遂分別依其公共設施完竣面積之
    比例核課地價稅，亦無不合，故被告原核定92年地價稅2,83
    5,732 元，依法有據。綜上，原告主張系爭土地公共設施尚
    未完成，被告逕依分區使用證明作為計算住宅區○道路用地
    之課稅面積，不考量公共設施是否完竣，且被告未就系爭46
    8-2 地號旁「未闢道路」向桃園縣政府申辦勘查，顯然草率
    云云，是屬誤解，委不足採。
  (四)綜上論述，原告之訴顯無理由，謹請駁回其訴，以維稅政。
    理  由
一、按「已規定地價之土地，除依第22條規定課徵田賦者外，應
    課徵地價稅。」「都市計畫公共設施保留地，在保留期間仍
    為建築使用者，除自用住宅用地依第17條之規定外，統按千
    分之六計徵地價稅；其未作任何使用並與使用中之土地隔離
    者，免徵地價稅。」「非都市土地依法編定之農業用地或未
    規定地價者，徵收田賦。但都市土地合於左列規定者亦同：
    二、公共設施尚未完竣前，仍作農業用地使用者。」「…公
    共設施尚未完竣地區…如有變動，工務（建設）機關應於每
    年二月底前，將變動地區範圍送地政機關及農業主管機關。
    地政機關或農業主管機關對前項變動地區內應行改課地價稅
    之土地，應於每年5月底前列冊移送主管稽徵機關。」「無
    償供公共使用之私有土地，經查明屬實者，在使用期間內，
    地價稅或田賦全免。…」「都市計畫公共設施保留地，在保
    留期間未作任何使用並與使用中之土地隔離者，地價稅或田
    賦全免。」「依第7條至第17條規定申請減免地價稅或田賦
    者，公有土地應由管理機關，私有土地應由所有權人或典權
    人，造具清冊檢同有關證明文件向直轄市、縣 (市)主管稽
    徵機關為之。但合於左列規定者，應由稽徵機關依通報資料
    逕行辦理或由用地機關函請稽徵機關辦理，免由土地所有權
    人或典權人申請。…三、經都市計畫編為公共設施保留地（
    應根據主管地政機關通報資料辦理）。」「合於第7條至第
    17條規定申請減免地價稅或田賦者，應於每年（期）開徵40
    日前提出申請；逾期申請者，自申請之次年（期）起減免。
    …」「本條例第二條所定直轄市政府及縣（市）政府之所屬
    單位，在實施本條例時，其主辦業務劃分如左：四、關於…
    公共設施完竣地區範圍之勘定，…在縣 (市)政府為建設局
    或工務局或農業局（科）。」分別為土地稅法第14條、第19
    條、第22條第1項第2款、土地稅法施行細則第25條、土地稅
    減免規則第9條、第11條、第22條第3款、第24條第1項及行
    為時平均地權條例施行細則第2條第4款所明定。
二、本件係原告所有坐落桃園縣中壢市○○○段三座屋小段459
    地號等13筆土地之所有人，經被告以該地上之公共設施已完
    竣，遂依土地稅法第14條規定，核課90、91地價稅各均為2,
    843,873 元及92年度地價稅2,835, 732元。原告則不服，為
    如事實欄所載之主張。是本件應審究者厥為系爭468-2 地號
    之土地，是否屬公共設施已完竣之土地。
三、經查：
  (一)按「…公共設施完竣地區範圍之勘定，…在縣（市）政府為
    建設局或工務局或農業局（科）。」為行為時平均地權條例
    施行細則第2 條第1 項第4 款所定，復依桃園縣政府91 年5
    月24日府工土字第0910110339號公告委任鄉（鎮、市）公所
    辦理公共設施完竣地區勘定；是以，本件系爭土地是否屬公
    共設施完竣範圍，則以系爭土地所在之中壢市公所所為勘查
    認定為依據，合先敘明。
  (二)次按「徵收田賦之土地，經稅地清查發現公共設施已完竣，
    應自完竣之次年期改課地價稅。」財政部81年11月25日台財
    稅字第8108 70664號著有函釋。依卷附桃園縣中壢市公所92
    年3 月17日中市工字第0920021302號函，說明三載以：「本
    案申請中壢市○○○段三座屋小段459 、459-2 、460 、46
    1 、462 、467 、467-2 、468 、468-2 、468-3 、468-4
    、468-6 、468-7 、468-12、46 8- 14地號等15筆土地公共
    設施完竣情形乙節，上開屬公共設施完竣之土地，經查本所
    資料同意依申請人所請應自89年7 月起列，其他屬道路用地
    使用之勘查認定非本所權責，請另案向桃園縣政府申辦。」
    等語，是被告據此認定上開15筆土地公共設施業已完竣，依
    財政部上開函釋意旨，自完竣之次年期即90年改課地價稅，
    並無不合。另依桃園縣政府91年12月13日（91）桃縣城都字
    第30572 號土地使用分區證明書所載，上揭土地中461 、
    468 、468-2 地號土地屬「住宅區○道路用地」，被告遂函
    請桃園縣中壢地政事務所查告上揭三筆土地屬道路用地之面
    積，經桃園縣中壢地政事務所92年9 月30日中地測字第0920
    007100號函檢送之逕為分割面積計算表所載，461 、468 、
    468-2 地號土地屬道路用地面積分別為3 平方公尺、14平方
    公尺、15平方公尺，上揭三筆地號土地屬道路用地面積部分
    已於92年9 月30日逕為分割登記，地號為461-2 、468-18、
    468-19、468-20，除468-20地號土地面積6 平方公尺屬公共
    設施未完竣範圍之土地，經被告原課徵田賦在案外，其餘土
    地依土地稅法第19條規定應改按千分之六稅率計徵地價稅，
    依法亦無不合。
  (三)至原告所質疑系爭468-1 地號之土地，屬都市○○道路用地
    而尚未開發，468-2 地號之土地既鄰近468-1 地號之土地，
    自不應課徵地價稅乙節；按行為時平均地權條例施行細則第
    36條第3 項規定：公共設施完竣之範圍，應以道路兩旁鄰接
    街廓之一半深度為準。但道路同側街廓之深度有顯著差異者
    或毗鄰地形特殊者，得視實際情形由直轄市或縣（市）政府
    劃定之。查系爭468-2 地號之土地，其周圍四條道路，其中
    468-1 地號之土地，雖屬都市○○道路用地而尚未開發，惟
    所臨其他三條道路，均屬公共設施完竣之範圍，此為原告所
    不爭執；從而中壢市公所乃劃定468-2 地號之土地屬公共設
    施完竣之範圍，而另一部分則屬公共設施未完竣之範圍，依
    法自無違誤；原告上開主張，容有誤解，尚難可採。
四、綜上所述，原處分依法並無不合，訴願決定予以維持，亦無
    違誤；原告徒執前詞，聲請撤銷原處分及訴願決定，為無理
    由，應予駁回。
據上論結，本件原告之訴為無理由，爰依行政訴訟法第98條第3
項前段，判決如主文。
中    華    民    國    95    年    4     月    25    日
                      第七庭審判長法  官  劉  介  中
                                  法  官  李  玉  卿
                                  法  官  黃  秋  鴻
上為正本係照原本作成。
如不服本判決，應於送達後20日內，向本院提出上訴狀並表明上
訴理由，如於本判決宣示後送達前提起上訴者，應於判決送達後
20日內補提上訴理由書（須按他造人數附繕本）。
中    華    民    國    95    年    4     月    25    日
                                  書記官  蘇  婉  婷


司法院資訊處製作；財團法人民間司法改革基金會備份。
